【裁判字號】    90,自,397
【裁判日期】    901210
【裁判案由】    侵占
【裁判全文】
臺灣板橋地方法院刑事裁定                        九十年度自字第三九七號
    自  訴  人  乙○○
    被      告  丙○○
    選任辯護人  林建鼎律師
    被      告  甲○○
    選任辯護人  陳德峰律師
右列被告因侵占案件，經自訴人提起自訴，本院裁定如左：
    主  文
自訴駁回。
    理  由
一、自訴意旨略稱：如自訴狀所載（如附件）。
二、按法院或受命法官於自訴案件第一次審判期日前訊問及調查結果，如認為案件有
    刑事訴訟法第二百五十二條至第二百五十四條之情形者，得以裁定駁回其自訴，
    同法第三百二十六條第三項定有明文。
三、自訴人認被告丙○○、甲○○與另案被告李元森涉有共同侵占罪嫌，無非係以自
    訴人指訴：其在中興商業銀行所開立之帳戶（帳號為：00000000000
    0號），係由被告丙○○代為開立，於八十五年十二月二十一日自其帳戶內轉帳
    新台幣（下同）四萬元至被告丙○○之夫黃明義帳戶，又於八十五年十二月二十
    七日取款十八萬五千元，又於八十六年一月八日提款三十八萬二千元，連同被告
    丙○○自黃明義帳戶內提領九千元，合計三十九萬一千元，均轉入被告甲○○帳
    戶內；及被告甲○○將其帳戶交予另案被告李元森操作股票之用，二人關係密切
    ，上開轉入其帳戶內之金錢屬自訴人之款項，被告甲○○明知無疑；因認被告丙○○、甲○○與另案被告李元森共涉侵占罪嫌等語，並提出轉帳單影本一紙、提
    款單影本一紙、取款條影本三紙、取款條影本三份、存款條影本二份，為主要論
    據。
四、按犯罪事實，應依證據認定之，無證據不得推定其犯罪事實，刑事訴訟法第一百
    五十四條定有明文。又認定不利於被告之事實，須依積極證據，苟積極證據不足
    為被告不利之認定時，即應為有利於被告之認定，更不必有何有利之證據，最高
    法院著有三十年上字第八一六八號判例可稽。
五、訊據被告丙○○、甲○○均堅詞否認涉有侵占犯行，被告丙○○辯稱：伊係元富
    證券三重營業處之營業員，自訴人與李元森純粹係代客操作，伊係聽從李元森之
    指示下單、轉帳，八十五年十二月二十一日轉帳之四萬元，係李元森償還其夫黃
    明義之欠款，八十五年十二月二十七日轉帳十八萬五千元，及於八十六年一月八
    日轉帳三十八萬二千元至被告甲○○帳戶，均係聽從李元森指示，且八十六年一
    月八日甲○○帳戶需要三十九萬一千元之交割款，不足之九千元係應李元森要求
    代墊，才自其夫黃明義帳戶另轉帳玖仟元至甲○○帳戶以湊足，李元森經常有不
    夠的交割款，叫我們幫他墊，現仍欠伊墊款云云，並提出本票一紙（金額三十三
    萬元）為證；被告甲○○辯稱：伊與李元森係朋友，伊也不太懂股票，投了一些
    錢，由李元森來操作，伊大約在八十五年八月間，也是跟丙○○見面後開戶的，
    之後賠了就沒再玩股票，九十年九月自訴人請討債公司的人來找我，我才知道等
    語。經查：
  (一)自訴人乙○○於八十五年十二月二十日，在某餐廳內，經由另案（本院八十九年
    度自字第三四三號）被告李元森介紹認識元富證券三重營業處之營業員即被告丙○○，自訴人當場填寫中興商業銀行三重分行活期儲蓄存款帳戶之開戶資料，連
    同開戶金額二百元交由被告丙○○代為提出申請開立帳戶（嗣開立帳號為：00
    0000000000號），及自訴人嗣分別於翌日八十五年十二月二十一日另
    匯款一百萬元、於八十五年十二月二十七日委託被告丙○○將賣出零股之金額共
    計十八萬五千九百四十六元亦轉入上開帳戶內等情，業據被告丙○○、自訴人、
    另案被告李元森於本院供陳一致屬實，並有卷附之匯款單、對帳單在卷可參。又
    自訴人前開帳戶之金額有下列之異動：即(1)八十五十二月二十一日將其中四萬元
    ，轉帳入黃明義（被告丙○○之夫）帳戶，以清償李元森本人之債務；(2)八十五
    年十二月二十一日以現金提領方式取出九十六萬元；(3)八十五年十二月二十七日
    轉帳十八萬五千元，至被告甲○○之帳戶；(4)（李元森以自訴人乙○○帳戶買入
    金鼎證券股票一萬股，八十六年一月四日存入三十五萬四千元，支出交割款三十
    五萬四千五百元〔另加手續費五０四元〕；八十六年一月八日賣出上開股票，得
    款三十八萬二千三百零一元），於八十六年一月八日將其中三十八萬二千元（另
    連同自黃明義帳戶轉入之九千元，合計三十九萬一千元），轉帳入被告甲○○帳
    戶等情，亦據另案被告李元森、被告丙○○供陳屬實，並有卷附之對帳單、元富
    綜合證券公司交易系統（乙○○）分戶歷史帳列印資料一份、中興商業銀行轉送
    之取款憑條影本八張、存款憑條影本四張附本案卷及另案卷足參。
  (二)另案被告李元森於本院供稱：「本票（指被告丙○○所提出之本票）是我開的沒
    錯，在八十六年二月三日開的，因為在操作過程當中，會有一些差額，營業員都
    會先幫我們先墊一下，之後再還。：：我是用電話指示廖（慶齡）轉帳，：：（
    為何用甲○○之帳戶？）因為她比較忙，之前呂（麗鈺）有在買賣，但是後來就
    沒有再買了，就由我在使用，這是乙○○開戶之前，就是這樣了，由我一個人在
    使用，呂（麗鈺）的印章及存摺由我交給廖（慶齡），廖聽我的指示如何轉帳。
    」等語（見本院九十年十一月二十六日訊問筆錄）。核與被告丙○○、甲○○前
    開辯解相符，並有被告丙○○提出之本票影本一紙在卷可參，足見被告丙○○所
    辯因李元森常有要求伊代墊不足額之交割款，而李元森迄今尚另欠伊債務，伊係
    聽從李元森之指示而轉帳各情，及被告甲○○於自訴人乙○○開立上開帳戶（八
    十五年十二月二十日）前，已未使用其帳戶，而係由李元森一人在使用買賣股票
    等情，均堪以採信。
  (三)(1)自訴人乙○○於本院另案審理中指稱：「我拿錢給他（李元森）操作股票，至
    於買或賣及時間之決定由他看市場情形來定，（你有叫被告何時買何支股票？）
    無，從來沒有，由視市場決定。：：（有無談融資之事？）我不知道整個進出情
    況。（為何寫切結書給你？）我問他要錢，他說沒了，他才寫這經過。」等語（
    見本院八十九年十一月八日訊問筆錄）；「開完戶後，我就交代營業員把印章交
    給被告，：：：（有無要求買三商銀股票？）沒有，他也沒說要買什麼股票，我
    也沒有說買何股票，我隔了一週我跟他（李元森）說身分證及印章要還我，他說
    沒空拿來還我，又隔了約二十幾天向他說我要用錢，他說全部把我領光，這時才
    還我身分證及印章，並說存摺掉了，我全部進帳戶就只有這二筆，一筆一百萬元
    ，一筆一八五九四六元，我開戶時沒有要求開融資帳戶。」（見本院另案九十年
    三月二十八日訊問筆錄）；(2)又自訴人開立上開帳戶時，其所填寫之開戶資料上
    「聯絡處」欄係記載：「臺北縣三重市○○○路一四六巷七號」，核與卷附李元
    森所書立之切結書上所載地址相同，亦據另案被告李元森供明在卷（見本院另案
    九十年十一月二十六日審判筆錄），足見自訴人開立該帳戶所約定之通信處所，
    即為李元森之住處甚明。(3)綜合上情以觀，可見自訴人開立上開帳戶之目的，確
    係全權委請李元森代為以該帳戶買賣股票之用，否則，自訴人何以要求被告丙○○於開完戶後將其身分證、印章、存摺交予李元森？且將有關該帳戶每月寄送對
    帳資料之「通信地址」記載為李元森之地址之理？
  (四)自訴人乙○○及被告甲○○之二帳戶，既均係由另案被告李元森一人所操作使用
    ，被告丙○○亦係聽由李元森之指示而為下單、轉帳，縱使李元森有將自訴人帳
    戶內之四萬元，作為償還被告丙○○之夫（黃明義）以前代墊之欠款，亦難認被
    告丙○○有何不法所有之意圖；而被告甲○○之帳戶於自訴人開戶前即已交由李
    元森一人在使用，而與被告甲○○無涉，尚難僅以其帳戶與自訴人之帳戶互有金
    錢轉帳流通，即遽認被告甲○○與李元森間有共同犯意聯絡。再者，自訴人乙○○將其資金存於中興商業銀行上開帳戶內，係自訴人與該銀行成立消費寄託契約
    ，李元森雖受自訴人委任以該帳戶內之資金買賣股票，亦僅就此部分係受委任為
    自訴人處理事務，李元森對於該帳戶內之資金，並無受委任而持有之關係，自無
    成立刑法第三百三十五條侵占罪之可言。綜上所述，自訴人所舉之證據，尚不足
    以證明被告丙○○、甲○○有其所指之犯嫌，此外查無其他積極證據足認被告丙○○、甲○○有何侵占犯行，被告等二人犯罪嫌疑不足，依照首開說明，本件自
    訴應予駁回。
據上論結，應依刑事訴訟法第三百二十六條第三項、第二百五十二條第十款，裁定如
主文。
中      華      民      國      九十    年      十二     月      十     日
                                臺灣板橋地方法院刑事第四庭
                                      法  官  劉  大  衛
右正本證明與原本無異。
如不服本裁定，應於裁定送達後五日內向本院提出抗告狀。
                                      書記官  蕭  興  南
中      華      民      國    九十    年      十二      月    十八      日


司法院資訊處製作；財團法人民間司法改革基金會備份。
